【裁判字號】    90,訴,1264
【裁判日期】    900814
【裁判案由】    偽造文書
【裁判全文】
臺灣高雄地方法院刑事判決                          九十年度訴字第一二六四號
    公  訴  人  臺灣高雄地方法院檢察署檢察官
    被      告  乙○○
    選任辯護人  鍾武雄
    選任辯護人  孫嘉男
    選任辯護人  吳豐賓
右列被告因偽造文書案件，經檢察官提起公訴（九十年度偵字第一五八○號），本院
判決如左：
    主  文
乙○○行使偽造私文書，足以生損害於他人，累犯，處有期徒刑伍月，如易科罰金以
佰元折算壹日。
簽帳單商店存根聯上之偽造「甲○○」署押壹枚，沒收。
    事  實
一、乙○○曾於民國八十八年間，因偽造文書等案件，經台灣台南地方法院判處有期
    徒刑三月，於八十九年二月九日易科罰金執行完畢，猶不知悔改，復於八十九年
    八月八日中午十二時許，在高雄縣鳳山市○○路統一超商門口，見地上有一張甲
    ○○所有之發卡銀行聯邦商業銀行、卡號0000000000000000號
    信用卡，其明知該信用卡係脫離本人持有之物，竟基於意圖為自己不法所有及行
    使該信用卡詐欺之犯意，將該卡予以侵占入己，於同日下午四時四十六分許，駕
    駛其所有車牌ＹＩ─七五二六號自小客車，在高雄市○○○路一七九號大華加油
    站加油新台幣（下同）六百五十元，持前開信用卡向該加油站刷卡消費，使該等
    特約商店店員誤信其為該信用卡之申請人，而允其簽帳消費，並由店員交付一式
    二聯（第一聯為持卡人存根、第二聯為特約商店存根）之簽帳單後，乙○○即在
    簽帳單第一聯上偽造「甲○○」簽名，並複寫在簽帳單第二聯上，而偽造上開簽
    帳單之私文書，且將該偽造之簽帳單行使交付店員收執核對，而詐得該特約商店
    內如簽帳單上所載之財物，足生損害於甲○○、該特約商店及收單機構信用卡帳
    務管理之正確性。嗣於同年九月中旬，甲○○收受該信用卡消費明細時，經追查
    消費來源，始循線查獲上情。
二、案經高雄市政府警察局前鎮分局移送臺灣高雄地方法院檢察署檢察官偵查起訴。
    理  由
一、右揭事實，業據被告乙○○於本院審理時坦承不諱，核與被害人甲○○之指訴相
    符，並有財團法人聯合信用卡處理中心商店存根聯影本、車籍作業系統查詢資料
    表及聯邦商業銀行於九十年七月十日函覆本院之該信用卡消費明細一份附卷可稽
    ，是被告自白與事實相符，本件事證明確，被告犯行洵堪認定。
二、按信用卡簽帳單具有持卡人與特約商店之交易契約書性質，並具有持卡人經由收
    單銀行請求發卡銀行撥款之請求書或指示文件之性質，持卡人於該簽帳單上簽名
    ，即表示對所簽之金額負責之意，是該簽帳單之性質亦係屬刑法上之私文書。核
    被告侵占脫離他人所持有之信用卡，進而於持該信用卡行使時，在簽帳單上偽造
    「甲○○」簽名，並持以交付店員，所為係犯刑法第三百三十七條侵占脫離物罪
    及同法第二百十六條、第二百十條行使偽造私文書罪；其因此致使特約商店店員
    陷於錯誤，而同意簽帳消費交付財物之行為，係犯同法第三百三十九條第一項詐
    欺取財罪。被告偽造簽帳單之私文書後復持以向店員行使，其偽造之低度行為應
    為行使之高度行為所吸收，不另論罪。又被告為達行使信用卡簽帳消費詐欺取財
    而侵占該信用卡，其所犯侵占脫離物、行使偽造私文書及詐欺取財三罪間，有方
    法結果之牽連關係，應依刑法第五十五條規定，從較重之行使偽造私文書罪處斷
    。公訴人雖未就被告所犯侵占脫離物罪及詐欺取財罪之罪名起訴，惟此部分與起
    訴部分有牽連犯之裁判上一罪關係，為起訴效力所及，本院自得一併審判。被告
    前曾於八十八年間，因偽造文書等案件，經台灣台南地方法院判處有期徒刑三月
    ，於八十九年二月九日易科罰金執行完畢，此有台灣高雄地方法院檢察署刑案資
    料查註紀錄表在卷可參，其於五年內再犯本件有期徒刑以上之罪，係屬累犯，應
    依刑法第四十七條規定加重其刑。爰審酌被告犯罪之動機、目的，及刷卡消費一
    次，其消費之金額非鉅，僅六百五十元，及被告犯後坦承犯行，態度良好，且已
    與聯邦銀行達成和解（有和解書在卷可稽）等一切情狀，酌情量處如主文所示之
    刑。又，信用卡簽帳單商店存根聯一張（二聯式），其上偽造「甲○○」署押一
    枚，應依刑法第二百十九條宣告沒收。簽帳單客戶存根聯一張，雖為被告所有，
    且為供犯罪所用之物，然並未扣案，衡情應為被告所丟棄，爰不另宣告沒收，併
    此敘明。
三、末按，被告於行為後，刑法第四十一條業於九十年一月十日修正公布施行，並於
    同年月十二日生效，依修正前之刑法第四十一條規定：「犯最重本刑為三年以下
    有期徒刑以下之刑之罪，而受六個月以下有期徒刑或拘役之宣告，因身體、教育
    、職業或家庭之關係，執行顯有困難者，得以一元以上三元以下折算罰金」，惟
    修正後之刑法第四十一條第一項規定「犯最重本刑為五年以下有期徒刑以下之刑
    之罪，而受六個月以下有期徒刑或拘役之宣告，因身體、教育、職業或家庭之關
    係或其他正當理由，執行顯有困難者，得以一元以上三元以下，易科罰金。但確
    因不執行所宣告之刑，難收矯正或難以維持法秩序者，不在此限」。比較上開新
    舊法，修正後之刑法第四十一條第一項就得宣告易科罰金之範圍較修正前之舊法
    為廣，是依刑法第二條第一項前段規定，自應適用裁判時之法律即修正後之刑法
    第四十一條第一項規定宣告易科罰金之折算標準。
四、另被告行為後，刑法雖於九十年六月二十日增訂第二百零一條之一並公布施行，
    其規定為：「（第一項）意圖供行使之用，而偽造、變造信用卡、金融卡、儲值
    卡或其他相類作為簽帳、提款、轉帳或支付工具之電磁紀錄物之用者，處一年以
    上七年以下有期徒刑，得併科三萬元以下罰金。」、「（第二項）行使偽造、變
    造之信用卡、金融卡、儲值卡或其他相類作為簽帳、提款、轉帳或支付工具之電
    磁紀錄物之用，而收受或交付於人者，處五年以下有期徒刑，得併科三萬元以下
    罰金」。然本件被告係使用他人真正之信用卡而冒刷，並非行使偽造、變造信用
    卡，是本案並無該增訂條文之適用，亦不生新舊法比較問題，附此敘明。
據上論斷，應依刑事訴訟法第二百九十九條第一項前段，刑法第二條第一項前段、第
二百十六條、第二百十條、第三百三十七條、第三百三十九條第一項、第五十五條、
第四十七條、第四十一條第一項、第二百十九條，罰金罰鍰提高標準條例第一條前段
、第二條，判決如主文。
中      華      民      國    九十      年      八      月     十四     日
                              臺灣高雄地方法院刑事第二庭
                                  法  官  施  柏  宏
右正本證明與原本無異。
如不服本判決，應於判決送達後十日內，向本院提出上訴狀。
                                  書記官  邱  秋  珍
中      華      民      國    九十      年      八      月     十四     日
附錄本論罪科刑之法條：
刑法第三百三十七條 (侵占遺失物罪)
意圖為自己或第三人不法之所有，而侵占遺失物、漂流物或其他離本人所持有之物者
，處五百元以下罰金。
刑法第二百一十六條
行使第二百十條至第二百十五條之文書者，依偽造、變造文書或登載不實事項或使登
載不實事項之規定處斷。
刑法第二百十條
偽造、變造私文書，足以生損害於公眾或他人者，處五年以下有期徒刑。
刑法第三百三十九條
意圖為自己或第三人不法之所有，以詐術使人將本人或第三人之物交付者，處五年以
下有期徒刑、拘役或科或併科一千元以下罰金。
以前項方法得財產上不法之利益或使第三人得之者亦同。
前二項之未遂犯罰之。


司法院資訊處製作；財團法人民間司法改革基金會備份。
